臺灣高等法院刑事判決
110年度上易字第1346號
上  訴  人  臺灣桃園地方檢察署檢察官
被      告  甲○○


上列上訴人因被告違反保護令案件，不服臺灣桃園地方法院110
年度審易字第94號，中華民國110年4月21日第一審判決（起訴案
號：臺灣桃園地方檢察署109年度偵字第34593號），提起上訴，
本院判決如下：
    主  文
上訴駁回。
    犯罪事實
一、甲○○與乙○○前為同居情侶，2人屬家庭暴力防治法第3條第2
    款規定之家庭成員關係，前因家庭暴力行為，經臺灣桃園地
    方法院（下稱桃園地院）於民國109年7月6日核發109 年度
    家護字第571號民事通常保護令（下稱本件保護令），命「
    甲○○不得對乙○○實施身體或精神上之不法侵害；不得對乙○○
    為騷擾、接觸、跟蹤、通話、通信之聯絡行為」，保護令有
    效期間為2年。甲○○於109年7月20日下午6時許，收受本件保
    護令而知悉上開禁令內容，竟仍於109年11月2日上午9時許
    ，基於違反保護令之犯意，前往乙○○位於○○區○○○街之住處
    前（住址詳卷），接續按壓乙○○住處門鈴而執意與乙○○見面
    ，致使乙○○不堪其擾，而以此方式騷擾乙○○，違反上開保護
    令。
二、案經乙○○訴由桃園市政府警察局中壢分局報告臺灣桃園地方
    檢察署檢察官偵查起訴。
    理  由
壹、審理範圍
一、刑事訴訟法第348條於110年06月16日經總統以華總一義字第
    11000055351號令修正公布，修正前刑事訴訟法第348條規定
    ：「上訴得對於判決之一部為之；未聲明為一部者，視為全
    部上訴。對於判決之一部上訴者，其有關係之部分，視為亦
    已上訴」。修正後刑事訴訟法第348條規定：「上訴得對於
    判決之一部為之。對於判決之一部上訴者，其有關係之部分
    ，視為亦已上訴。但有關係之部分為無罪、免訴或不受理者
    ，不在此限。上訴得明示僅就判決之刑、沒收或保安處分一
    部為之」。
二、又刑事訴訟法施行法第7條之13規定：「中華民國110年5月3
    1日修正通過之刑事訴訟法施行前，已繫屬於各級法院之案
    件，於施行後仍適用修正前刑事訴訟法第348條規定；已終
    結或已繫屬於各級法院而未終結之案件，於施行後提起再審
    或非常上訴者，亦同」。
三、經查：
　㈠本案係於110年1月14日繫屬於原審法院，有原審法院收狀章
    可憑（見原審卷第7頁），是依刑事訴訟法施行法第7條之13
    之規定，本案仍適用修正前刑事訴訟法第348條規定。
　㈡本件檢察官固僅就原判決之量刑部分提起上訴，惟依修正前
    刑事訴訟法第348條之規定，視為就本案之全部罪刑提起上
    訴，是本案審理範圍為本案罪刑之全部，而非僅限於量刑之
    部分，合先說明。
貳、證據能力部分：
一、按被告以外之人於審判外之言詞或書面陳述，除法律有規定
    者外，不得作為證據。另按被告以外之人於審判外之陳述，
    雖不符合同法第159條之1至第159條之4之規定，然經當事人
    於審判程序同意作為證據，法院審酌該言詞陳述或書面陳述
    作成時之情況，認為適當者，亦得為證據。當事人、代理人
    或辯護人於法院調查證據時，知有第159條第1項不得為證據
    之情形，而未於言詞辯論終結前聲明異議者，視為有前項同
    意，刑事訴訟法第159條第1項、第159條之5分別定有明文。
    該條立法意旨在於傳聞證據未經當事人之反對詰問予以核實
    ，原則上先予排除，惟若當事人已放棄反對詰問權，於審判
    程序中表明同意該等傳聞證據可作為證據；或於言詞辯論終
    結前未聲明異議，基於尊重當事人對傳聞證據之處分權，及
    證據資料愈豐富，愈有助於真實發見之理念，且強化言詞辯
    論主義，使訴訟程序得以順暢進行，上開傳聞證據亦均具有
    證據能力。查本件被告以外之人於審判外之言詞或書面陳述
    屬傳聞證據部分，檢察官、被告於本院準備程序中並未爭執
    證據能力，且迄於言詞辯論終結前亦未聲明異議，復本院認
    其作成之情形並無不當情形，經審酌後認為適當，均應認於
    本案有證據能力。
二、另本件認定事實引用之卷內其餘非供述證據部分，與本案均
    有關連性，亦無證據證明係實施刑事訴訟程序之公務員以不
    法方式所取得，依刑事訴訟法第158條之4之反面解釋，當有
    證據能力，復於本院審理時，提示並告以要旨，使檢察官、
    被告充分表示意見，自得為證據使用。
參、本院之判斷
一、認定犯罪事實所憑證據及認定之理由
  ㈠被告於犯罪事實一所載時、地，違反保護令之事實，業據告
    訴人乙○○於警詢中指訴歷歷（見丙○109年度偵字第34593號
    卷《下稱偵34593卷》第23至27頁） ，並有桃園地院109年度
    家護字第571號通常保護令（見偵34593卷第31至33頁）；新
    北市政府警察局新店分局保護令執行紀錄表（見偵34593卷
    第35頁）；現場監視器畫面翻拍照片（見偵34593卷第37至3
    9頁）；臺灣桃園地方檢察署（下稱桃園地檢署）檢察官命
    令（見偵34593卷第59頁）；桃園地檢署電話（家暴）傳真
    通知單（見偵34593卷第61頁）附卷可稽。
　㈡另據被告甲○○於警詢、偵訊及原審、本院均自白認罪（見
　　偵34593卷第13至15、55至57頁，原審卷第24、191至192頁
    ，本院卷第64、277頁），是認被告之任意性自白內容與事
    實相符，堪足採認為真實。
　㈢綜上，本案事證明確，被告之犯行，堪予認定，自應依法予
    以論科。　　　
二、論罪
  ㈠⑴家庭暴力防治法所稱之家庭暴力，指家庭成員間實施身體
    、精神或經濟上之騷擾、控制、脅迫或其他不法侵害之行為
    ；所指之家庭成員，包括現有或曾有同居關係者，家庭暴力
    防治法第2條第1款、第3條第2款定有明文。⑵家庭暴力防治
    法第61條之違反保護令罪，依被告之行為對被害人造成影響
    之輕重而分別以同條第1款、第2款規範之，若被告所為已使
    被害人生理或心理上感到痛苦畏懼，即可謂係對被害人實施
    身體或精神上不法侵害之家庭暴力行為，反之若尚未達此程
    度，僅使被害人產生生理、心理上之不快或不安，則僅為騷
    擾定義之規範範疇。⑶又家庭暴力防治法所稱之「騷擾」，
    係指任何打擾、警告、嘲弄或辱罵他人之言語、動作或製造
    使人心生畏怖情境之行為，該法第2條第4款定有明文。
　㈡被告於犯罪事實一所載時、地，以連按門鈴之手段要求開門
    ，致使告訴人感到不安、害怕，以此方式對告訴人騷擾，
　　是核被告所為，係犯家庭暴力防治法第61條第2 款之違反保
    護令罪。至起訴書之犯罪事實贅載「實施精神上不法侵害」
    ，並經原判決引用之，應予刪除，附此指明。
肆、駁回上訴之理由
一、原審認被告違反保護令犯行，罪證明確，適用家庭暴力防治
    法第61條第2款，刑法第41條第1項前段等規定，並以行為人
    之責任為基礎，審酌被告明知保護令之內容與有效期間，猶
    漠視保護令之禁制，而以犯罪事實一所載方式違反上開保護
    令，所為誠屬非是，惟念及被告犯後坦承犯行，態度尚可，
    兼衡被告之素行、並有精神官能症等疾病、自陳其目前待業
    、教育程度為大學畢業等一切情狀，量處拘役20日，並諭知
    以新臺幣1,000元折算1日之易科罰金折算標準。
    經核原判決其認事、用法並無違法或不當，業已斟酌刑法第
    57條各款所列情狀，量刑之宣告亦稱妥適，而未逾越法定刑
    度，符合比例原則。
二、檢察官上訴略以：
　㈠被告甲○○於110年11月2日經警方以現行犯將其逮捕並解送桃
    園地檢署偵辦，但被告經檢察官訊問後限制住居，釋放返家
    後，竟不思警惕，接續於同年月3、4、5日透過社群網站Fac
    ebook（即臉書，以下簡稱FB）內不同帳號企圖與告訴人聯
    繫；甚且在FB社團上張貼載有告訴人FB暱稱之不雅照片，行
    為惡劣，足見被告毫無悔意，難認被告有何判決書所載「態
    度尚可」之情，原審判決未考量此情，尚非可議。
  ㈡被告前於109年8月23日凌晨2時18分起至同日23時39分止，接
    續以FB通訊軟體撥打電話給告訴人，以此方式騷擾告訴人而
    違反保護令罪，經臺灣臺北地方法院（下稱臺北地院）以10
    9年度簡字第3221號判決判處拘役20日等情，有該案聲請簡
    易判決處刑書、刑事簡易判決各乙份可考，卻未收斂舉措，
    又再為本案犯行，被告實無寬縱之餘地，益徵被告毫無悔悟
    之心，而原審判決卻僅量處拘役20日，可認被告所為惡性重
    大，於衡量上開被告之犯後態度及所生危害，原判決之量刑
    實顯有不當，未能罰當其罪，難以收矯正之效，而有量刑過
    輕之違誤，請將原判決撤銷，更為適當合法之判決。
三、經查：
　㈠本院逐一核對上訴書所指之FB貼文內容，業據被告於本院供
    稱：「Lin Yu Siang」、「Natsumi Hibiki」、「Achlys D
    iana」、「Yu Siang Lin」均不是我暱稱，我不知道是誰；
    我在FB只有一個帳號，叫做甲○○，旁邊的文章也不是我寫的
    ，我也不知道這些是誰寫的。我從照片有認出，暱稱「兔絲
    姬」是我前女友即告訴人，我不知道她有這個FB帳號，我沒
    有張貼不雅照，我不知道何人張貼；我沒有於109年11月3至
    5日，透過FB之其他帳號與告訴人連繫；沒有於110年3月27
    日，向朋友暗示、聲稱會再度到告訴人家中蹲等她；我有講
    過要用我的刑責案底換告訴人一生陰影，但我沒有印象是什
    麼時候講的，大概是前年或前前年講的，應該是情緒失控的
    時候講的，那時候是否分手我也不記得了等語（見本院卷第
    66至68頁）。
　㈡檢察官與被告，在法院審判中，均屬訴訟當事人之一造，立
    於平等對立之地位，互為攻擊、防禦，甚且基於人情考量，
    被告享有不自證己罪、保持緘默等特權，是被告所為辯解，
    縱然不足採信，仍須有積極、確切之證據，始足以認定其犯
    罪，斯為同法第154條第1項、第2項所揭證據裁判主義之意
    旨，自不能逕行採用另造即檢察官之言，遽為最不利於被告
    之認定，否則將致罪證有疑、利歸被告，和罪疑唯輕等基本
    大原則，淪為空談（最高法院99年度台上字第4333號判決參
    照）。查被告既於本院否認上訴書所載行為，檢察官並未舉
    證證明被告確有前開行為，是其上訴所指，尚屬有疑。
　㈢再者，被告前於109年8月23日犯違反保護令罪，經臺北地院
    以109年度簡字第3221號判處拘役20日，有該簡易判決在卷
    可按（見本院卷第53至55頁）。惟查，被告所犯之2案為獨
    立審判案件，他案之刑度自不能拘束本案之量刑；又前案係
    於109年12月4日判決，而109年11月2日為本案犯行時，尚未
    收到前案之簡易判決，亦據被告於本院供述在卷（見本院卷
    第67頁），是上訴意旨認被告遭前案判決，仍未收斂舉措，
    又再為本案犯行，被告實無寬縱之餘地，益徵被告毫無悔悟
    之心乙節，核與前開判決、本案犯行之時序不符，容有誤會
    ，自難採酌。
　㈣按刑事審判旨在實現刑罰權之分配的正義，故法院對有罪被
    告之科刑，應符合罪刑相當之原則，使輕重得宜，罰當其罪
    ，以契合社會之法律感情，此所以刑法第57條明定科刑時應
    審酌一切情狀，尤應注意該條所列10款事項以為科刑輕重之
    標準，俾使法院就個案之量刑，能斟酌至當。而量刑輕重係
    屬事實審法院得依職權自由裁量之事項，苟已斟酌刑法第57
    條各款所列情狀而未逾越法定刑度，不得遽指為違法，最高
    法院72年度台上字第6696號判決先例可資參照。查原判決
　　已審酌上情，關於科刑之部分，則已依刑法第57條各款所列
    情狀加以審酌，客觀上並無明顯濫權或失之過重之情形，亦
    未違反比例原則，核無違法或不當之處，檢察官上訴認原判
    決量刑過輕，為無理由，應予駁回。
據上論斷，應依刑事訴訟法第368條，判決如主文。
本案經檢察官陳嘉義提起公訴，檢察官林欣怡提起上訴，檢察官
孫冀薇到庭執行職務。
中　　華　　民　　國　　110 　年　　9 　　月　　30　　日
              　  刑事第二十三庭審判長法　官  許永煌
　　　　　　　　　　　　　　　　　    法　官  吳定亞
　　　　　　　　　　　　　　　　　    法　官  黃美文
以上正本證明與原本無異。
不得上訴。
                                　    書記官  李逸翔
中　　華　　民　　國　　110 　年　　9 　　月　　30　　日
附錄：本案論罪科刑法條全文
家庭暴力防治法第61條
違反法院依第14條第1項、第16條第3項所為之下列裁定者，為
本法所稱違反保護令罪，處3 年以下有期徒刑、拘役或科或併科
新臺幣10萬元以下罰金：
一、禁止實施家庭暴力。
二、禁止騷擾、接觸、跟蹤、通話、通信或其他非必要之聯絡行
    為。
三、遷出住居所。
四、遠離住居所、工作場所、學校或其他特定場所。
五、完成加害人處遇計畫。